【裁判字號】    98,訴,631
【裁判日期】    980707
【裁判案由】    違反槍砲彈藥刀械管制條例
【裁判全文】
臺灣彰化地方法院刑事判決               98年度訴字第631號
公  訴  人  臺灣彰化地方法院檢察署檢察官
被      告  甲○○
                    （另案在臺灣彰化監獄執行中）
選任辯護人  張仕融律師
上列被告因違反槍砲彈藥刀械管制條例，經檢察官提起公訴（97
年度偵字第10572號），本院判決如下：
    主  文
甲○○未經許可，持有可發射子彈具有殺傷力之改造手槍，處有
期徒刑年貳月，併科罰金新臺幣伍萬元，罰金如易服勞役，以
新臺幣壹仟元折算壹日。
扣案可發射子彈具有殺傷力仿GLOCK 廠之改造手槍壹枝（槍枝管
制編號0000000000號）沒收之。
    犯罪事實
一、甲○○曾因違反槍砲彈藥刀械管制條例，經臺灣高等法院高
    雄分院於民國96年6 月21日以96年度上訴字第381 號判處有
    期徒刑2 年8 月，併科罰金新台幣（下同）90,000元確定，
    現執行中（不構成累犯）。其明知未經中央主管機關許可，
    不得非法持有槍砲彈藥刀械管制條例列管之可發射子彈具有
    殺傷力之改造手槍及子彈，竟仍基於持有可發射子彈具有殺
    傷力之改造手槍及子彈之犯意，於96年4 月某日，以30,000
    元至40,000元之代價，向露天拍賣網站真實年籍姓名不詳自
    稱「高建國」之成年買家，購買可發射子彈具有殺傷力之仿
    GLOCK 廠改造手槍1 枝（槍枝管制編號0000000000號）及具
    有殺傷力非制式子彈6 顆，而自斯時起，未經許可同時非法
    持有可發射子彈具有殺傷力之仿GLOCK 廠改造手槍1 枝及具
    有殺傷力非制式子彈6 顆，並將之藏放在其與不知情女友劉
    依珊承租位於高雄市三民區○○○路205 巷4 號4 樓403 室
    之居處。嗣於96年10月19日下午5 時30分許，經警持臺灣高
    雄地方法院核發之搜索票至上址搜索查獲，並當場扣得前揭
    可發射子彈具殺傷力之仿GLOCK 廠改造手槍1 枝（槍枝管制
    編號0000000000號）及具有殺傷力非制式子彈6 顆暨未具有
    殺傷力之子彈2 顆。
二、案經高雄市政府警察局新興分局報告臺灣高雄地方法院檢察
    署檢察官呈請臺灣高等法院檢察署檢察長核轉臺灣彰化地方
    法院檢察署檢察官偵查起訴。
    理  由
甲、證據能力部分：
    按被告以外之人於審判外之言詞或書面陳述，除法律有規定
    者外，不得作為證據，刑事訴訟法第159 條第1 項固定有明
    文。惟被告以外之人於審判外之陳述，雖不符第159 條之1
    至第159 條之4 之規定，而經當事人於審判程式同意作為證
    據，法院審酌該言詞陳述或書面陳述作成時之情況，認為適
    當者，亦得為證據；當事人、代理人或辯護人於法院調查證
    據時，知有第159 條第1 項不得為證據之情形，而未於言詞
    辯論終結前聲明異議者，視為有前項之同意，同法第159 條
    之5 定有明文。查本判決以下所引用供述證據及非供述證據
    ，經本院於審理中提示調查時，被告、辯護人及公訴人均未
    聲明異議；另本院審酌該等陳述作成時之情況，亦均認為適
    當，復與本案待證事實具有關聯性，是該等陳述，自均得作
    為證據。
乙、認定犯罪事實所憑之證據及理由：
一、上開犯罪事實，業據被告甲○○於偵查、本院準備程序及審
    理中坦承不諱（詳臺灣彰化地方法院檢察署97年度偵字第10
    572 號偵查卷宗【下簡稱偵二卷宗】第38頁、本院98年4 月
    23日準備程序筆錄第2 頁、本院98年6 月23日審判筆錄第6
    頁），核與證人溫平於警偵訊中證述：曾見被告持有銀黑色
    槍械及子彈等語（詳臺灣高雄地方法院檢察署96年度偵字第
    29946 號偵查卷宗【下簡稱偵一卷宗】第8 頁、第30頁、偵
    二卷宗第8 頁）及證人楊定樺於警詢中證稱：扣案之槍彈均
    係被告所有等語相符（詳偵一卷宗第19頁），足認被告自白
    核與事實相符。
二、此外，並有臺灣高雄地方法院搜索票、高雄市政府警察局新
    興分局搜索扣押筆錄、扣押物品目錄表附卷（詳高雄市政府
    警察局新興分局刑案偵查卷宗【下簡稱警詢卷宗】第13頁、
    第15頁、第19頁）及仿GLOCK 廠改造手槍1 枝及子彈6 顆扣
    案可資佐證，又該扣案槍枝經高雄市政府警察局初步檢視結
    果，認為管制槍枝可能性較大，此有高雄市政府警察局槍枝
    初步檢視報告表在卷可稽（詳警詢卷宗第30頁），復經送請
    內政部警政署刑事警察局以檢視法、性能檢驗法、試射法鑑
    驗結果，認：送鑑手槍1 枝（槍枝管制編號0000000000號）
    ，認係改造手槍，由仿GLOCK 廠27型半自動手槍製造之槍枝
    ，換裝土造金屬槍管而成，擊發功能正常，可供擊發適用子
    彈使用，認具殺傷力，且扣案槍枝，經該局採以國內、外槍
    彈鑑定領域共同認可之性能檢驗法鑑定完畢，認具有殺傷力
    無誤，已無再以動能測試法實際進行試射之必要；另送鑑子
    彈，認均係非制式子彈，由金屬彈殼組合直徑9.0+-0.5mm金
    屬彈頭而成，採樣3 顆試射，均有擊發，認具殺傷力；復經
    試射3 顆，有擊發，認均具殺傷力等情，分有內政部警政署
    刑事警察局96年11月15日刑鑑字第0960162909號槍彈鑑定書
    、內政部警政署刑事警察局98年2 月2 日刑鑑字第09800026
    52號函、內政部警政署刑事警察局98年4 月22日刑鑑字第09
    80050485號函各1 件附卷可稽（詳偵一卷宗第62頁、偵二卷
    宗第68頁及本院卷），足認被告持有之手槍及子彈均具有殺
    傷力甚明。綜上，本案事證已臻明確，被告犯行至堪認定，
    應依法論科。
三、被告未經許可持有扣案可發射子彈具有殺傷力之改造手槍1
    枝及子彈6 顆，核其所為，係犯槍砲彈藥刀械管制條例第8
    條第4 項之未經許可持有可發射子彈具有殺傷力之改造手槍
    罪及同條例第12條第4 項之未經許可持有子彈罪。又按非法
    持有、寄藏、出借槍砲彈藥刀械等違禁物，所侵害者為社會
    法益，如所持有、寄藏或出借客體之種類相同（如同為手槍
    ，或同為子彈者），縱令同種類之客體有數個（如數枝手槍
    、數顆子彈），仍為單純一罪，不發生想像競合犯之問題；
    若同時持有、寄藏或出借二不相同種類之客體（如同時持有
    手槍及子彈），則為一行為觸犯數罪名之想像競合犯（最高
    法院82年度台上字第5303號判決要旨可資參照），從而，被
    告同時持有子彈6 顆，僅侵害一法益，屬單純一罪，不發生
    想像競合犯之問題。再被告以一持有行為，同時、同地持有
    前開可發射子彈具有殺傷力之改造手槍1 枝及子彈6 顆之2
    罪，為想像競合犯，依刑法第55條規定，應從一重依槍砲彈
    藥刀械管制條例第8 條第4 項之未經許可持有可發射子彈具
    有殺傷力之改造手槍罪處斷。至被告雖陳稱已向高雄市政府
    警察局三民第一分局及新興分局供出扣案槍彈來源係向「高
    建國」購買，請求依槍砲彈藥刀械管制條例第18條第4 項規
    定，減輕其刑云云，然經臺灣彰化地方法院檢察署檢察官及
    本院迭次向高雄市政府警察局新興分局查詢，經該局3 次函
    覆稱：該分局偵辦被告涉槍砲等案件，未因被告之供述查獲
    其他槍砲案件；被告所述「高建國」之地址、電話等並無此
    人，故無法追查槍枝來源等語，有高雄市政府警察局新興分
    局98年1 月19日高市警新分偵字第0970037823號、98年5 月
    8 日高市警新分偵字第0980012259號及98年6 月8 日高市警
    新分偵字第0980014411號函可按（附於偵一卷宗第49頁及本
    院卷內）；另經本院向高雄市政府警察局三民第一分局查詢
    ，該局亦函覆稱：被告僅於96年6 月24日下午5 時14分許，
    在高雄市前鎮區鎮川3 巷125 號3 樓內，為該分局查獲涉嫌
    違反毒品危害防制條例及贓物等案件，該分局並無查獲被告
    違反槍砲彈藥刀械管制條例案件，亦無提供相關槍枝來源訊
    息等語，有高雄市政府警察局三民第一分局98年5 月4 日高
    市警三一分偵字第0980009187號函在卷可憑（附於本院卷內
    ），是就「高建國」部分，因被告所供之地址及電話並不實
    在，致高雄市政府警察局新興分局無法發動調查或偵查並因
    而破獲，則被告自無從依槍砲彈藥刀械管制條例第18條第4
    項規定減輕其刑，附此敘明。爰審酌被告曾因違反槍砲彈藥
    刀械管制條例，經臺灣高等法院高雄分院於96年6 月21日以
    96年度上訴字第381 號判處有期徒刑2 年8 月，併科罰金90
    ,000 元 確定，現執行中，有臺灣高等法院被告前案紀錄表
    可參，雖不構成累犯，然又犯罪名相同之本案，行為甚不可
    取，且槍砲、彈藥均屬於高度危險之物品，非經中央主管機
    關許可不得擅自持有，以維社會大眾安全，被告未經許可，
    無故持有上開槍枝1 枝、子彈6 顆，且未繳交治安機關，嚴
    重危害社會安全，惟被告年紀尚輕，未使用該等槍砲、彈藥
    為其他對社會治安影響重大之行為，犯後坦承犯行，態度良
    好等一切情狀，爰量處如主文所示之刑，並就罰金刑部分諭
    知易服勞役之折算標準，以資懲儆。
四、末查，扣案可發射子彈具殺傷力之仿GLOCK 廠改造手槍1 枝
    （槍枝管制編號0000000000號），經鑑定結果，認係槍砲彈
    藥刀械管制條例第4 條第1 項第1 款所稱之槍砲，非經中央
    主管機關許可不得製造、販賣、運輸、持有及轉讓，係違禁
    物，應依刑法第38條第1 項第1 款規定，不問屬於被告與否
    ，宣告沒收。至扣案子彈6 顆，業經鑑定單位鑑驗試射擊發
    ，有上開內政部警政署刑事警察局槍彈鑑定書及函在卷可資
    為憑，均已失其子彈之結構及性能，堪認業已耗損而無殺傷
    力，非屬違禁物，核無沒收之必要，公訴人認扣案子彈6 顆
    亦屬違禁物，請求宣告沒收，容有未洽，附此敘明。
丙、爰不另為無罪判決諭知部分：
一、公訴意旨另謂：被告另於96年4 月間某日起，向「高建國」
    購買具殺傷力非制式子彈2 顆，因認被告另涉犯槍砲彈藥刀
    械管制條例第12條第4 項之未經許可持有子彈罪嫌等語。
二、按犯罪事實應依證據認定之，無證據不得認定犯罪事實，又
    不能證明被告犯罪者，應諭知無罪之判決，刑事訴訟法第15
    4 條第2 項、第301 條第1 項分別定有明文。而事實之認定
    ，應憑證據，如未能發現相當之證據，或證據不足以證明，
    自不能以推測或擬制之方法，以為裁判基礎（最高法院40年
    臺上字第86號判例意旨參照）。
三、公訴人認被告另有上開違反槍砲彈藥刀械管制條例第12條第
    4 項之未經許可持有子彈罪嫌，無非係以內政部警政署刑事
    警察局96年11月15日刑鑑字第0960162909號槍彈鑑定書為其
    主要論據。然上開槍彈鑑定書並未就前述子彈2 顆採樣試射
    ，此觀諸該鑑定書記載：送鑑子彈8 顆……採樣3 顆試射等
    語即可明，而經本院將該子彈2 顆再送請內政部警政署刑事
    警察局鑑定，經該局鑑定認：經試射，1 顆雖可擊發，惟發
    射動能不足，認不具殺傷力，1 顆，無法擊發，認不具殺傷
    力等語，有內政部警政署刑事警察局98年4 月22日刑鑑字第
    0980050485號函附卷可稽（詳本院卷內），足認前述子顆2
    顆均未具殺傷力，此外，本院復查無其他積極證據足以證明
    被告確有公訴人前揭所指違反槍砲彈藥刀械管制條例第12條
    第4 項之未經許可持有子彈犯行，此部分自屬不能證明被告
    犯罪，原應為被告無罪判決之諭知，惟公訴人認此部分與前
    揭起訴業經論罪科刑之被告持有具殺傷力非制式子彈6 顆而
    違反槍砲彈藥刀械管制條例第12條第4 項之未經許可持有子
    彈罪，係同一持有行為，為單純一罪關係，爰不另為無罪判
    決之諭知，併此敘明。
據上論斷，應依刑事訴訟法第299 條第1 項前段，槍砲彈藥刀械
管制條例第8 條第4 項、第12條第4 項、刑法第11條前段、第55
條、第42條第3 項前段、第38條第1 項第1 款，判決如主文。
本案經檢察官蔡明達到庭執行職務。
中    華    民    國    98    年    7     月    7     日
                  刑事第四庭  審判長法官  姚銘鴻
                                    法官  葉明松
                                    法官  游秀雯
以上正本證明與原本無異。
如不服本判決應於收受判決後10日內向本院提出上訴書狀，並應
敘述具體理由。其未敘述上訴理由者，應於上訴期間屆滿後20日
內向本院補提理由書 (均須按他造當事人之人數附繕本)「 切勿
逕送上級法院」。
中    華    民    國    98    年    7     月    7     日
                                  書記官  謝志鑫
附錄本案論罪科刑法條全文
槍砲彈藥刀械管制條例第8條
未經許可，製造、販賣或運輸鋼筆槍、瓦斯槍、麻醉槍、獵槍、
空氣槍或第4 條第1 項第1 款所定其他可發射金屬或子彈具有殺
傷力之各式槍砲者，處無期徒刑或5 年以上有期徒刑，併科新臺
幣1 千萬元以下罰金。
未經許可，轉讓、出租或出借前項所列槍枝者，處5 年以上有期
徒刑，併科新臺幣1 千萬元以下罰金。
意圖供自己或他人犯罪之用，而犯前二項之罪者，處無期徒刑或
7 年以上有期徒刑，併科新臺幣 1 千萬元以下罰金。
未經許可，持有、寄藏或意圖販賣而陳列第1 項所列槍枝者，處
3 年以上10年以下有期徒刑，併科新臺幣700 萬元以下罰金。第
1 項至第3 項之未遂犯罰之。
槍砲彈藥刀械管制條例第12條
未經許可，製造、販賣或運輸子彈者，處 1 年以上 7 年以下有
期徒刑，併科新台幣 500 萬元以下罰金。
未經許可，轉讓、出租或出借子彈者，處6 月以上5 年以下有期
徒刑，併科新台幣300 萬元以下罰金。
意圖供自己或他人犯罪之用，而犯前二項之罪者，處 3 年以上
10 年以下有期徒刑，併科新台幣 700 萬元以下罰金。
未經許可，持有、寄藏或意圖販賣而陳列子彈者，處 5 年以下有
期徒刑，併科新台幣 300 萬元以下罰金。
第 1 項至第 3 項之未遂犯罰之。


司法院資訊處製作；財團法人民間司法改革基金會備份。
